臺灣嘉義地方法院刑事判決　　　　　　　 95年度易字第571號
公　訴　人　臺灣嘉義地方法院檢察署檢察官
被　　　告　丁○○
　　　　　　甲○○
上列被告因傷害等案件，經檢察官提起公訴（95年度調偵字第12
0號），本院判決如下：
    主  文
丁○○犯公然侮辱罪，處拘役拾日，如易科罰金，以銀元佰元
即新臺幣玖佰元折算壹日。
甲○○犯公然侮辱罪，處拘役拾日，如易科罰金，以銀元佰元
即新臺幣玖佰元折算壹日；又共同犯傷害罪，處有期徒刑月，
如易科罰金，以銀元佰元即新臺幣玖佰元折算壹日。
    事  實
一、丁○○於民國九十五年一月二十九日下午二時三十分許，至
    甲○○位於嘉義縣太保市梅埔里埔心十七號住處外之不特定
    人或多數人可共見共聞庭院，與甲○○一同玩撲克牌。丁○○因懷疑甲○○玩牌作弊，竟基於侮辱之犯意，以「幹你娘
    」（臺語）等語，公然辱罵甲○○。甲○○見狀，心生不滿
    ，亦基於侮辱之犯意，於上開時、地，公然以「幹你娘」（
    臺語）等語辱罵丁○○，並進而與在場姓名不詳之成年男子
    約十人，共同基於傷害犯意，甲○○先以臺語對丁○○恫稱
    ：「打乎死」（臺語）等語，以此加害生命之事恐嚇丁○○
    ，使其心生畏懼，致生危害於生命安全，並以徒手捉住丁○○之衣領，而由上開姓名不詳之成年男子等人分持木棍或徒
    手，甲○○則以徒手，共同毆打丁○○，致丁○○受有右臂
    尺骨遠端骨折、四肢多處擦傷等傷害。
二、案經丁○○、甲○○訴由嘉義縣警察局水上分局報告臺灣嘉
    義地方法院檢察署檢察官偵查起訴。
    理  由
壹、程序事項
    被告以外之人於審判外之言詞或書面陳述，除法律有規定者
    外，不得作為證據，刑事訴訟法第一百五十九條第一項固有
    明文；惟被告以外之人於審判外之陳述，雖不符同法第一百
    五十九條之一至之四規定，而經當事人於審判程序同意作為
    證據，法院審酌該言詞陳述或書面陳述作成時之情況，認為
    適當者，亦得為證據。又當事人、代理人或辯護人於法院調
    查證據時，知有第一百五十九條第一項不得為證據之情形，
    而未於言詞辯論終結前聲明異議者，視為有前項之同意，同
    法第一百五十九條之五亦定有明文。本件公訴人及被告於本
    院準備程序及審判程序中對於本案證人王福壽於偵查中經具
    結之證述暨其他相關具傳聞性質之證據資料之證據能力，均
    表示沒有爭執，且迄於言詞辯論終結前亦未聲明異議。本院
    審酌本案證人之陳述，並無顯不可信之情形，又證據資料作
    成時之情況，核無違法取證或其他瑕疵，認為以之作為證據
    為適當，前述證人於審判外之陳述及相關證據資料，自得作
    為證據。
貳、實體事項
一、上揭被告丁○○於前開時、地，公然以「幹你娘」（臺語）
    等語侮辱甲○○之事實，業據被告坦承不諱（參見本院卷第
    十五頁），核與證人即告訴人甲○○及當日在現場之友人乙○○於本院審理時到庭證述情節相當（參見本院卷第四十二
    至四十六頁），堪認被告之自白與事實相符，此部分事證已
    臻明確，被告犯行，應堪認定。
二、訊據被告甲○○，固坦承有於上揭時、地與丁○○一起玩牌
    ，並因丁○○出言辱罵，遂徒手捉住其衣領，惟矢口否認有
    何公然侮辱、恐嚇或傷害等犯行，辯稱：僅問丁○○為何罵
    人而發生拉扯，況其前曾發生車禍，傷勢應係車禍所致云云
    。惟查：
(一)上揭犯罪事實，業據證人即告訴人丁○○於偵查、本院審理
    時證述綦詳（參見調偵卷第十、十一頁；本院卷第四十七至
    五十頁），且丁○○受有右臂尺骨遠端骨折、四肢多處擦傷
    等傷害，亦據證人即其妻丙○○於本院審理時到庭證述無訛
    （參見本院卷三十八頁），復有長庚紀念醫院嘉義分院於九
    十五年一月二十九日出具丁○○於九十五年一月二十九日下
    午三時至院急診之診斷證明書在卷為佐（參見警卷第七頁）
    ，衡情急診時間與上揭案發時間甚為接近，且醫生本於職業
    之專業，應不至將舊傷認作新傷而開立急診之診斷證明，被
    告否認丁○○之傷勢係本次事件所造成云云，並無足採。又
    被告甲○○否認有毆打丁○○犯行，然其既坦承以徒手拉住
    丁○○衣領，雙方發生拉扯，如僅拉扯，丁○○何以受有右
    臂尺骨遠端骨折之傷害？且該骨折傷害亦不可能僅以徒手毆
    打或拉扯所致，另輔以甲○○辯稱：拉住丁○○衣領時，並
    未看到別人打丁○○等語，且亦供述：當日在場都是伊兄弟
    及姪子等語（參見本院卷第五十四頁），再參酌證人王福壽
    於偵查中結證稱：因為丁○○惹人生氣，叫其快點走，並不
    是因為甲○○毆打丁○○等語（參見偵卷第十一頁），即在
    場之人皆與甲○○有親戚關係，見甲○○拉住丁○○之衣領
    時，若係一群人圍上前架開甲○○與丁○○，避免衝突之發
    生，則以丁○○一人之力，自敵不過約十名成年男子，自應
    已被架開，則王福壽何須催促丁○○快點離開？此語無非係
    見丁○○一人與甲○○等多人發生拉扯，並毆打丁○○，衝
    突一觸即發，即促丁○○趕快離開現場，避免受傷等情，即
    丁○○所指證稱：當時現場人很多，甲○○喊「打乎死」，
    其他人圍上來打伊，遂跑向車子那邊，王福壽叫伊趕快走等
    語（參見本院卷第四十八頁），顯較符合常情，被告甲○○
    所執詞辯解，仍非可採。
(二)至於甲○○辯稱丁○○甫至該住處時，即以三字經辱罵之，
    後復一起玩牌云云，然衡諸常理，本案發生時間為農曆過年
    初一，丁○○若下車走進該住處庭院，即以三字經辱罵在場
    之人，則甲○○等人焉有歡迎丁○○與渠等一起玩牌之理？
    所辯情節與常情相悖甚明，亦無從為有利於被告甲○○之認
    定。另證人乙○○於本院審理時到庭證稱：丁○○一下車到
    現場，即以三字經罵人，後來和甲○○一起打牌，因伊係與
    甲○○之兄王福順在另一邊泡茶聊天，並未參與打牌，且打
    牌之人較多，並不清楚丁○○為何罵三字經之原因，至於甲○○拉丁○○衣服時，其他成年人係圍上去架開，因場面很
    亂，並未走過去，僅站在旁邊看等語（參見本院卷第四十三
    至四十六頁），然丁○○至該處甫下車，走進庭院即以三字
    經辱罵，卻又與甲○○等人玩牌一節，顯已不合常情，如前
    所述，況乙○○既係在庭院另一邊泡茶聊天，對於丁○○與
    甲○○之拉扯，因場面混亂，亦僅站在旁邊，並未向前觀看
    ，則乙○○就當時情狀之證述，自非完整，即乙○○所證稱
    ：未聽到被告甲○○有辱罵、恐嚇之言語或毆打丁○○等語
    ，仍無法資為任何有利於被告甲○○之徵憑亦明。綜上，丁○○證稱遭甲○○拉扯衣領後，甲○○以「打乎死」之言恐
    嚇，在場之不詳姓名成年男子即圍上前，有人持木棍毆打之
    ，致受有骨折及擦傷等傷害一節，應屬非虛，復有丁○○繪
    製之現場圖一紙存卷為證（參見調偵卷第十四頁），被告甲○○所辯，純屬卸責之詞，無可憑採。本件事證明確，被告
    甲○○上開犯行，均堪認定，應予依法論科。
三、新舊法比較說明
(一)刑法第二條第一項部分
    被告行為後，刑法於九十四年一月七日修正，同年二月二日
    公布，業於九十五年七月一日施行。按行為後法律有變更者
    ，適用行為時之法律。但行為後之法律有利於行為人者，適
    用最有利於行為人之法律，修正後之刑法第二條第一項定有
    明文。該條之規定係規範行為後法律變更所生新舊法律比較
    適用之準據法，雖亦經修正，但因屬適用法律之準據法，本
    身尚無比較新舊法之問題，應一律適用裁判時之修正後刑法
    第二條之規定，決定適用之刑罰法律（最高法院九十五年五
    月二十三日刑事庭第八次會議決議可資參照）。
(二)關於罰金刑及貨幣單位由銀元修正為新臺幣之法律適用
    被告行為後，刑法第三十三條第五款關於「罰金：一元以上
    」之規定，修正為「罰金：新臺幣一千元以上，以百元計算
    之」，刑法法定本刑中列有罰金刑者，其法定最低度罰金刑
    因之提高，涉及科刑規範變更，自有新舊法比較必要，比較
    結果，以舊法有利於行為人，應適用舊法第三十三條第五款
    規定，定其罰金部分之法定刑。又九十五年七月一日修正公
    布施行之刑法施行法第一條之一增訂：「（第一項）中華民
    國九十四年一月七日刑法修正施行後，刑法分則編所定罰金
    之貨幣單位為新臺幣。（第二項）九十四年一月七日刑法修
    正時，刑法分則編未修正之條文定有罰金者，自九十四年一
    月七日刑法修正施行後，就其所定數額提高為三十倍。但七
    十二年六月二十六日至九十四年一月七日新增或修正之條文
    ，就其所定數額提高為三倍」。經查，刑法第二百七十七條
    第一項、第三百零五條、第三百零九條第一項自七十二年六
    月二十六日（即罰金罰鍰提高標準條例修正公布日）迄今未
    修正，就罰金之法定刑部分，第二百七十七條第一項規定為
    為「一千元」、第三百零五條及第三百零九條第一項規定為
    「三百元」（貨幣單位為「銀元」），依罰金罰鍰提高標準
    條例第一條前段規定罰金刑提高十倍，再依現行法規所定貨
    幣單位折算新臺幣條例規定折算分別為「新臺幣三萬元」、
    「新臺幣九千元」；又於刑法施行法第一條之一施行日（即
    九十五年七月一日）後，刑法分則所定罰金之貨幣單位改為
    「新臺幣」，就其所定數額提高三十倍，亦為「新臺幣三萬
    元」及「新臺幣九千元」，是刑法施行法第一條之一施行後
    ，罰金刑貨幣單位雖有「新臺幣」之更易，惟適用結果之罰
    金額度則無二致，就罰金法定刑提高之「刑罰權規範內容」
    並無利或不利之變更，自不生新舊法之比較問題，惟應適用
    具特別法性質之刑法施行法第一條之一規定。
(三)易科罰金部分
    被告行為後，罰金罰鍰提高標準條例第二條業已刪除，而刑
    法第四十一條第一項前段關於易科罰金之折算標準已由舊法
    之銀元一百元、二百元、三百元修正為新臺幣一千元、二千
    元、三千元，因屬科刑規範事項之變更，其折算標準為裁判
    時所應諭知，自有就新舊法規定比較之必要，經比較新舊法
    結果，以被告行為時之舊法較為有利於被告。
(四)綜上法律修正前、後之比較，揆諸前揭說明及修正後刑法第
    二條第一項之「從舊從輕」原則，本件以適用修正前之相關
    刑罰法律，對被告較為有利。至於修正後刑法第二十八條規
    定：「二人以上共同實行犯罪之行為者，皆為正犯」，將舊
    法之「實施」修正為「實行」，上開修正僅係科刑之限制，
    為法理之明文化，非屬法律之變更，不生比較適用之問題，
    附此敘明。
四、論罪科刑部分
(一)按刑法上之公然侮辱罪，須侮辱行為足使不特定人或多數人
    得以共見共聞始行成立，而上開住處之庭院雖有圍牆，但並
    未上鎖，得以自由進出，業據被告二人坦認在卷，堪認係屬
    不特定人或多數人得以共見共聞之場合，而被告丁○○在上
    開不特定人或多數人得以共見共聞場合，以「幹你娘」（臺
    語）之粗鄙而足使人受辱之言詞，辱罵告訴人甲○○，核被
    告丁○○所為，係犯刑法第三百零九條第一項之公然侮辱罪
    。爰審酌被告丁○○僅因打牌細故，出言辱罵，況告訴人之
    母親及兄弟人均在場，出此之言辱罵，即屬不當，兼衡其國
    小畢業之智識程度、家庭狀況、無犯罪紀錄之素行及犯後坦
    承犯行等一切情狀，量處如主文所示之刑，並諭知易科罰金
    之折算標準。
(二)按共同實施犯罪行為之人，在合同意思範圍以內，各自分擔
    犯罪行為之一部，相互利用他人之行為，以達其犯罪之目的
    者，即應對於全部所發生之結果，共同負責。又共同正犯之
    意思聯絡，不限於事前有所協議，其於行為當時，基於相互
    之認識，以共同犯罪之意思參與者，亦無礙於共同正犯之成
    立。最高法院二十八年上字第三一一０號、七十三年台上字
    第一八八六號判例可資參照。被告甲○○於丁○○公然侮辱
    後，亦盛怒不可抑，以「幹你娘」（臺語）粗鄙而足使人受
    辱之言詞，辱罵丁○○，又對丁○○恫稱「打乎死」（臺語
    ）等語，係以死亡之惡害通知告訴人，顯係以加害生命之事
    對其恐嚇，再前揭詞語衡情已足使人心生畏懼，此由丁○○
    於偵查中結證其聽聞心生畏懼等情可證（參見偵卷第十頁）
    ，並進而與在場之其他姓名不詳成年男子，分持木棍或徒手
    ，毆打丁○○，致其受有上揭傷害，核被告甲○○所為，係
    犯刑法第三百零九條第一項公然侮辱罪及第二百七十七條第
    一項傷害罪，其與姓名不詳之約十名成年男子共同毆打丁○○，彼此間有犯意聯絡及行為分擔，為共同正犯，又被告甲○○於恐嚇丁○○後進而實施毆打之加害行為，其恐嚇之危
    險行為應為後生之傷害實害行為所吸收，不另成立恐嚇危害
    安全罪。至於被告所犯上開二罪，犯意各別，行為互殊，應
    分論併罰。公訴意旨漏未記載共同傷害之犯罪事實，然已據
    公訴檢察官當庭更正之，附此敘明。爰審酌被告甲○○僅因
    打牌細故，即為上開犯行之動機，手段並非平和，不思理性
    處理，造成丁○○上開骨折等傷害，即屬可責，兼衡其國中
    肄業之智識程度、家庭狀況、無構成累犯前案紀錄之素行及
    犯後未能坦認等一切情狀，各量處如主文所示之刑，並分別
    諭知易科罰金之折算標準。
據上論斷，應依刑事訴訟法第二百九十九條第一項前段，刑法第
二條第一項前段、第二十八條、第三百零九條第一項、第二百七
十七條第一項、（修正前）第四十一條第一項前段，修正前罰金
罰鍰提高標準條例第二條、現行法規所定貨幣單位折算新臺幣條
例第二條，刑法施行法第一條之一第一項、第二項前段，判決如
主文。
本案經檢察官曹哲寧到庭執行職務
中　　華　　民　　國　　96　　年   　2  　月　　14　　日
                  刑事第二庭審判長法  官  沈福財
                                  法  官  盧鳳田
                                  法　官　林青怡
上列正本證明與原本無異。
如不服本判決，應於判決送達後10日內向本院提出上訴狀（應附
繕本）。告訴人或被害人如對於本判決不服者，應具備理由請求
檢察官上訴，其上訴期間之計算係以檢察官收受判決正本之日期
為準。
中　　華　　民　　國　　96　　年   　2  　月　　14　　日
                                  書記官  李佳惠
附錄論罪科刑法條
中華民國刑法第277條
（普通傷害罪）
傷害人之身體或健康者，處 3 年以下有期徒刑、拘役或 1 千元
以下罰金。
犯前項之罪因而致人於死者，處無期徒刑或 7 年以上有期徒刑
；致重傷者，處 3 年以上 10 年以下有期徒刑。
中華民國刑法第309條
（公然侮辱罪）
公然侮辱人者，處拘役或 3 百元以下罰金。
以強暴犯前項之罪者，處 1 年以下有期徒刑、拘役或 5 百元以下罰金。
